【裁判字號】    89,訴,59
【裁判日期】    890322
【裁判案由】    
【裁判全文】
臺灣基隆地方法院刑事判決                            八十九年度訴字第五九號
    公  訴  人  臺灣基隆地方法院檢察署檢察官
    被      告  乙○○
右列被告因偽造文書等案件，經檢察官提起公訴（八十八年度偵字第六八二四號），
本院判決如左：
    主  文
乙○○連續行使偽造私文書，足以生損害於公眾及他人，處有期徒刑伍月。
富邦商業銀行信用卡申請書、基隆市第二信用合作社信用卡申請書上所分別偽造之「
甲○○」署押貳枚、委任書上偽造之「甲○○」署押及印文各壹枚、偽造之甲○○印
章壹顆均沒收。
    事  實
一、乙○○於民國八十八年八月初某日，在其住處即基隆市○○路七十六號三樓之信
    箱下方，拾獲房東太太甲○○所遺失之身分證一張，竟意圖為自己不法之所有，
    予以侵占入己，供己作為申請信用卡使用。並基於概括之犯意，自八十八年八月
    中旬至同年十一月中旬止，先後三次在其上開住處偽造甲○○署押而冒用甲○○
    名義，連續填寫誠泰商業銀行、富邦商業銀行及中國信託商業銀行申請ＶＩＳＡ
    或ＭＡＳＴＥＲ  ＣＡＲＤ信用卡申請書三份，並檢附甲○○身分證影本等資料
    ，隨即以郵寄方式向設於台北市之誠泰商業銀行、富邦商業銀行及中國信託商業
    銀行申請信用卡使用，但因同時申請多家銀行信用卡而均未獲核准。乙○○復以
    同一之手法，於同年十一月十五日在其前開住處，偽造甲○○之署押並冒用其名
    義制作基隆市第二信用合作社信用卡申請書，於同日持向基隆市○○路之基隆市
    第二信用合作社（下稱基隆二信）申請信用卡使用，經基隆二信審核後發覺有異
    ，且與甲○○本人聯絡始知上情；乙○○為前往基隆二信領取信用卡使用，遂於
    同年十一月二十八日在基隆市○○路某刻印店內偽刻甲○○之印章一個，於翌日
    在其住處偽以甲○○名義出具領取信用卡之委任書，並於其上蓋用甲○○之印文
    且簽上甲○○之署押，而於當日持以向位於義一路之二信金融卡中心領取信用卡
    ，而為警當場查獲，並扣得乙○○所偽造之印章一個，均足以生損害於甲○○本
    人及上開金融機構審查信用卡申請人信用之正確性。
二、案經基隆市警察局移送台灣基隆地方法院檢察署檢察官偵查起訴。
    理  由
一、前揭犯罪事實，迭據被告乙○○於警訊、偵查及本院審理中坦承不諱，核與被害
    人甲○○指述之情節相符，並經證人丙○○即二信金融卡中心組長於審理中供證
    屬實，且被告有於上開時地偽以甲○○之名義申請信用卡使用之事實，復有富邦
    商業銀行信用卡部八十九年一月二十七日（八十九）富銀信卡第０二六號函、誠
    泰商業銀行八十九年二月三日誠泰銀信字第０九三號函、中國信託商業銀行八十
    九年二月十九日之刑事陳報狀各一份在卷可按，此外並有被告所偽刻之印章一顆
    扣案可證，被告之自白顯與事實相符，本件事證已甚明確，其犯行洵堪認定。
二、核被告乙○○所為，係犯刑法第三百三十七條之侵占遺失物罪，第二百十六條、
    第二百十條之行使偽造私文書罪。公訴意旨認被告持有甲○○身分證之行為係犯
    刑法第三百三十五條第一項之罪，惟查被告係於其住處之信箱下方，拾獲甲○○
    先前所遺失之身分證，並非具有合法之持有關係，其所為應係犯同法第三百三十
    七條之罪，公訴意旨漏未斟酌此點，而認被告此部份係犯同法第三百三十五條第
    一項之罪，尚有未洽，惟其基本事實同一，本院自應予以變更起訴法條。被告偽
    造署押、偽造印章及印文之行為，為偽造私文書之部分行為及偽造私文書之低度
    行為，為行使偽造私文書之高度行為所吸收，均不另論罪。被告多次行使偽造私
    文書之犯行，時間緊接，方法相同，觸犯構成要件相同之罪名，顯係基於概括犯
    意為之，依連續犯規定論以一罪，並依法加重其刑。又被告所犯上開二罪間，有
    方法結果之牽連關係，為牽連犯，應從一重之行使偽造私文書罪論處。爰審酌被
    告素行不佳、多次以甲○○名義申請信用卡，惟均未獲審核通過，對甲○○本人
    及社會金融秩序尚未構成重大損害、犯罪之動機、目的、手段、智識程度不過、
    犯後坦承犯行頗表悔悟等一切情狀，量處如主文所示之刑，以示懲儆。
三、扣案之偽造甲○○印章一顆、富邦商業銀行信用卡申請書上偽造之「甲○○」簽
    名（署押）乙枚，基隆市第二信用合作社信用卡申請書上偽造之「甲○○」署押
    乙枚，委任書上偽造之「甲○○」署押及印文各乙枚，應依刑法第二百十九條之
    規定沒收之。另被告於誠泰銀行及中國信託商業銀行信用卡申請書上所偽造「甲
    ○○」之署押各一枚，均已為各該銀行退件後依規定銷毀，有卷附之誠泰商業銀
    行八十九年二月三日誠泰銀信字第０九三號函、中國信託商業銀行八十九年二月
    十九日之刑事陳報狀各乙紙為憑，自不另為沒收之諭知，附此敘明。
四、公訴意旨另以被告於八十八年八月間曾冒用甲○○之名義向台新國際商業銀行申
    請信用卡使用，因認被告此部份之犯行亦涉有行使偽造私文書罪云云。公訴人認
    被告涉有上開犯行，無非係以被告於警訊中之自白為其論據。按被告之自白，不
    得作為有罪判決之惟一證據，仍應調查其他必要之證據，以查其是否與事實相符
    ，刑事訴訟法第一百五十六條第二項定有明文。經查台新國際商業銀行之信用卡
    客戶中雖有名為「甲○○」之人，但該人之年籍、身分證字號及住居所均與本案
    之被害人不同之事實，此有台新國際商業銀行信託部八十八年一月三十一日之函
    一紙在卷可證，足見被告並無以甲○○之名義向台新銀行申請信用卡使用，此外
    復查無其他積極證據足資認定被告確有上開犯行，原應為無罪判決之諭知，但公
    訴人認此部份與前揭論罪科刑之部分有連續犯裁判上一罪之關係，爰不另為無罪
    判決之諭知。
據上論斷，應依刑事訴訟法第二百九十九條第一項前段、第三百條、刑法第五十六條
、第三百三十七條、第二百十六條、第二百十條、第五十五條、第二百十九條，判決
如主文。
本案經檢察官蔡和憲到庭執行職務中。
中      華      民國      八十九      年     三     月    二十二  日
                                臺灣基隆地方法院刑事第三庭
                                        法  官  汪  梅  芬
右正本證明與原本無異。
對於本件判決如有不服，應於收受送達後十日內，向本院提出上訴書狀，上訴於臺灣
高等法院，並按他造當事人之人數附具繕本。
                                        書記官  張  堅  國
中      華      民      國      八十九      年      四    月    一      日
附錄論罪法條：
刑法第三百三十七條：
意圖為自己或第三人不法之所有，而侵占遺失物、漂流物或其他離本人所持有之物者
，處五百元以下罰金。
刑法第二百十六條：
行使第二百十條至第二百十五條之文書者，依偽造、變造文書或登載不實事項或使登
載不實事項之規定處斷。
刑法第二百十條：
偽造、變造私文書，足以生損害於公眾或他人者，處五年以下有期徒刑。


司法院資訊處製作；財團法人民間司法改革基金會備份。
